臺灣高雄地方法院刑事判決　　　　　　　96年度訴字第3662號
公　訴　人　臺灣高雄地方法院檢察署檢察官
被　　　告　丁○○
　　　　　　　　　　　樓
　　　　　　　　　　（現於屏東戒治所執行強制戒治中）
上列被告因偽造文書等案件，經檢察官提起公訴（96年度偵字第
23066 號），本院改依簡式審判程序判決如下：
   主  文
丁○○行使偽造私文書，足以生損害於他人，累犯，處有期徒刑
陸月，減為有期徒刑參月，如易科罰金，以銀元參佰元即新臺幣
玖佰元折算壹日，手機讓渡切結書上偽造之「丙○○」署名壹枚
、指印貳枚，均沒收；又故買贓物，累犯，處有期徒刑肆月，減
為有期徒刑貳月，如易科罰金，以銀元參佰元即新臺幣玖佰元折
算壹日。應執行有期徒刑肆月，如易科罰金，以銀元參佰元即新
臺幣玖佰元折算壹日，手機讓渡切結書上偽造之「丙○○」署名
壹枚、指印貳枚，均沒收。
    事  實
一、丁○○前因違反肅清煙毒條例、麻醉藥品管理條例案件，經
    法院分別判處有期徒刑3 年，褫奪公權2 年、有期徒刑5 年
    2 月，2 罪併定應執行為有期徒刑8 年，褫奪公權2 年確定
    ，於民國93年10月15日縮刑期滿執行完畢，又詎猶不知悔改
    ，明知某真實姓名、年籍均不詳之成年男子，於95年6 月11
    日，在高雄縣仁武鄉大彎村某處擺設販賣二手機攤位所兜售
    予伊之innostream牌手機1 支（型號：i2500 、序號：0000
    00000000000 號，係所有人甄瑞珍於95年6 月11日18時許，
    在高雄縣長庚醫院8 樓63C 病房內失竊，下稱前開手機），
    係來路不明之贓物，竟以新臺幣（下同）5 百元之低價予以
    買受。嗣丁○○因發現該手機有故障，乃於同日前往位於高
    雄市○○○路361 巷4 號之甲○○○，向不知情之該當鋪經
    營人乙○○稱要賣掉該手機，乙○○遂要求其須書寫手機讓
    渡切結書，丁○○竟另行起意，基於行使偽造私文書之犯意
    ，在讓渡證書上書寫其胞兄「丙○○」之姓名、身分證字號
    ：「Ｚ000000000號」及戶籍地址「鼎強路515 巷6 號12樓」
    等資料，並接續偽造丙○○之指印2 枚，完成手機讓渡切結
    書之私文書後，交予乙○○而行使之，足生損害於乙○○及
    丙○○，乙○○則以5 百元之代價向丁○○購得該手機。嗣
    因上開手機之使用人甄瑞珍之夫溫台達於發現手機失竊後報
    警處理，經警調閱電話通聯紀錄，而循線查悉上情。
二、案經高雄市政府警察局三民第一分局報告臺灣高雄地方法院
    檢察署檢察官偵查起訴。
    理  由
一、被告丁○○所犯係死刑、無期徒刑、最輕本刑為3 年以上有
    期徒刑以外之罪，其於準備程序中就前揭被訴事實為有罪之
    陳述，經受命法官告知簡式審判程序之旨，並聽取其與公訴
    人之意見後，本院合議庭認為適宜由受命法官獨任進行簡式
    審判程序，爰依刑事訴訟法第273 條之1 第1 項規定，裁定
    由受命法官獨任進行審判程序，合先敘明。
二、訊據被告丁○○對其於上開時地故買贓物，並且嗣後偽造「
    丙○○」之署名1 枚、指印2 枚於手機讓渡切結書上後，將
    偽造之該切結書交付乙○○，據以行使而出售前開手機予乙○○等事實均坦承不諱（見本院卷第33至35頁），核與證人
    丙○○、乙○○於警詢中陳述情節相符，又前開手機乃係被
    害人甄瑞珍所有，於上揭時地遭竊之物而為贓物，亦據證人
    即被害人甄瑞珍之夫溫台達於警詢中陳述無訛；另關於手機
    讓渡切結書上之指印2 枚，經內政部警政署刑事警察局就此
    為鑑驗，結果發現該切結書上之指紋與被告指紋卡之左拇指
    指紋相符，此有該局96年6 月1 日刑紋字第0960071948號鑑
    驗書、手機讓渡切結書各1 紙在卷可稽。從而，足徵被告自
    白與事實相符，堪信為真實。本件事證明確，被告之上開犯
    行洵堪認定。
三、論罪科刑及沒收：
  (一)本案相關之法律比較適用：
    按行為後法律有變更者，適用行為時之法律。但行為後之法
    律有利於行為人者，適用最有利於行為人之法律，刑法第2
    條第1 項定有明文。查被告於前開行為後，刑法部分條文業
    經總統於94年2 月2 日修正公布，並依刑法施行法第10條之
    1 規定自95年7 月1 日施行。另於95年6 月14日公布刑法施
    行法第1 條之1 ，除變更刑法分則編所定罰金之貨幣單位為
    新臺幣外，並分別提高罰金數額為3 倍或30倍。故本件自應
    就被告行為前、後相關法律有修正者，依前揭規定加以比較
    適用。茲說明如下：
  1.修正前刑法第349 條第2 項故買贓物罪規定法定刑為「5 年
    以下有期徒刑、拘役或科或併科1000元以下罰金」；修正前
    刑法第216 條、第210 條行使偽造私文書罪之法定刑為「5
    年以下有期徒刑」。依刑法施行法第1 條之1 規定，修正前
    後上開條文之法定刑度均未變更，是該等條文自無比較新舊
    法之問題，又修正前刑法第33條第5 款規定罰金數額應為1
    元以上；然而修正後刑法第33條第5 款提高罰金數額為新臺
    幣1 千元以上，並以百元計算之。是以修正後刑法第349 條
    第2 項關於罰金刑數額下限則予以提高，故就刑法第349 條
    第2 項之罪名部分，以修正前之法律效果對行為人而言較屬
    有利。
  2.修正前刑法第41條第1 項前段原規定：「犯最重本刑為5 年
    以下有期徒刑以下之刑之罪，而受6 個月以下有期徒刑或拘
    役之宣告，因身體、教育、職業、家庭之關係或其他正當事
    由，執行顯有困難者，得以1 元以上3 元以下折算一日，易
    科罰金。」，且被告行為時之易科罰金折算標準，依修正前
    罰金罰鍰提高標準條例第2 條前段（現已刪除）之規定，本
    係就其原定數額提高為100 倍折算1 日，故被告行為時之易
    科罰金折算標準乃以銀元3 百元折算1 日，經折算後應以新
    臺幣9 百元折算為1 日。惟修正後刑法第41條第1 項前段則
    改以：「犯最重本刑為5 年以下有期徒刑以下之刑之罪，而
    受6 個月以下有期徒刑或拘役之宣告者，得以新臺幣1 千元
    、2 千元或3 千元折算一日，易科罰金。」，乃就易科罰金
    之折算標準予以提高。從而比較修正前、後所定之易科罰金
    折算標準，當以修正前規定較有利於被告。
  3.修正前刑法第51條第5 款規定：「宣告多數有期徒刑者，於
    各刑中之最長期以上，各刑合併之刑期以下，定其刑期。但
    不得逾二十年」；修正後則為：「宣告多數有期徒刑者，於
    各刑中之最長期以上，各刑合併之刑期以下，定其刑期。但
    不得逾三十年」，新舊法比較結果，以舊法有利於被告。
  4.綜上，前述故買贓物罪之罰金刑數額下限、數罪併罰刑度之
    上限等變更，均以修正前刑法相關規定較有利於被告，故應
    依修正前刑法作為本件被告論罪科刑之依據，至易科罰金折
    算標準以修正前刑法規定對被告較屬有利（有關易刑處分部
    分之規定，並無整體比較適用之問題，縱為割裂適用，亦與
    最高法院95年度第8 次刑庭決議不相違背；又刑法施行法第
    1 條之1 之修正與罰金罰鍰提高標準第1 條前段之規定間並
    無新舊法比較之問題，應逕適用刑法施行法第1 條之1 之規
    定，此有臺灣高等法院暨所屬法院95年12月13日法律座談會
    第2 、3 、6 、18號提案可資參照）。
  (二)核被告丁○○明知前開手機為來路不明之贓物仍故買之之行
    為，係犯刑法第349 條第2 項之故買贓物罪；嗣而被告另變
    賣所買得之贓物時，偽造丙○○名義之手機讓渡切結書並持
    以行使，係犯刑法第216 條、同法第210 條之行使偽造私文
    書罪。被告於手機讓渡切結書上立讓渡書人欄偽造「丙○○
    」之署名、指印之行為，均係偽造私文書之部分行為，又被
    告偽造私文書後復持以行使，其偽造之低度行為為行使之高
    度行為所吸收，均不另論罪。被告先後於手機讓渡切結書上
    偽造「丙○○」之署名1 枚、指印2 枚，係於密切接近之時
    間及同地實施，侵害同一法益，各行為之獨立性極為薄弱，
    且係出於同一目的，在時間之差距上，難以強行分開，應視
    為數個舉動之接續施行，合為包括之一行為予以評價，屬接
    續犯。又被告於故買前開手機後，始發現該手機有故障，因
    而至當鋪出售予乙○○，且被告係另因不知情之乙○○之要
    求，才在該手機讓渡切結書上偽造丙○○之署押，完成偽造
    讓渡切結書並行使，則被告行使偽造私文書與故買贓物2 行
    為間，在客觀上即難認其方法或結果行為與犯罪之目的行為
    ，具有不可分離之直接密切關係（修正前刑法牽連犯之概念
    ），是認被告所犯上開故買贓物罪與行使偽造私文書二罪間
    ，犯意各別，行為亦殊，應分論併罰。又被告曾受上開有期
    徒刑之執行，於93年10月15日縮刑期滿執行完畢乙節，有其
    臺灣高等法院被告前案紀錄表1 份在卷可查，其於執行完畢
    後5 年內，故意再犯本件有期徒刑以上之2 罪，均為累犯，
    應依法加重其刑（本件不論依修正前之刑法第47條，或修正
    後之刑法第47條第1 項之規定，均構成累犯，對被告而言並
    無有利或不利之情形，自不生新舊法比較之問題，應逕依修
    正後之刑法第47條第1 項規定，論以累犯）。爰審酌被告因
    貪圖私益而故買贓物，助長他人行竊風氣，並增加被害人尋
    回失物之困難，實屬不該，於故買贓物後，竟又冒用他人名
    義將該手機變賣，足生損害於被害人及被冒用名義人之信用
    ，並破壞交易秩序，行為實有非當，惟念其犯後坦承犯行，
    頗有悔意，且因犯罪所得之金額非鉅，及其犯罪手段、動機
    等一切情狀，分別量處主文所示之刑，並依法均諭知易科罰
    金折算標準，以資懲儆。又被告犯罪時間均係在中華民國96
    年4 月24日以前，所犯之罪均合於中華民國96年罪犯減刑條
    例第2 條第1 項第3 款所定減刑條件，皆應依法減其宣告刑
    2 分之1 後，併定應執行刑及諭知易科罰金之折算標準。
  (三)至本件被告在手機讓渡切結書上偽造之「丙○○」署名1 枚
    、指印2 枚，不問屬於犯人與否，均應依修正後刑法第219
    條之規定予以沒收。
據上論斷，應依刑事訴訟法第273 條之1 第1 項、第299 條第1
項前段，刑法第2 條第1 項前段、第216 條、第210 條、第349
條第2 項、第219 條、第47條第1 項、第51條第5 款，修正前（
95年7 月1 日修正施行前）刑法第41條第1 項前段，中華民國96
年罪犯減刑條例第2 條第1 項第3 款、第7 條，刑法施行法第1
條之1 之規定，判決如主文。
本案經檢察官戊○○到庭執行職務。
中　　華　　民　　國　　96　　年　　10　　月　　19　　日
                 刑事第十四庭  法  官  鄭凱文
以上正本證明與原本無異。
如不服本判決應於收受本判決後10日內向本院提出上訴書狀，並
應敘述具體理由，如未敘述上訴理由者，應於上訴期間屆滿後20
日內補提理由書狀於本院（均須按他造當事人之人數附繕本）「
切勿逕送上級法院」。
中　　華　　民　　國　　96　　年　　10　　月　　23　　日
                                書記官  林慧芬
附錄本件判決論罪科刑法條：
刑法第216 條（行使偽造變造或登載不實之文書罪）
行使第210 條至第215 條之文書者，依偽造、變造文書或登載不
實事項或使登載不實事項之規定處斷。
刑法第210 條（偽造變造私文書罪）
偽造、變造私文書，足以生損害於公眾或他人者，處5 年以下有
期徒刑。
刑法第349 條（普通贓物罪）
收受贓物者，處3 年以下有期徒刑、拘役或5 百元以下罰金。搬
運、寄藏、故買贓物或為牙保者，處5 年以下有期徒刑、拘役或
科或併科1 千元以下罰金。
因贓物變得之財物，以贓物論。
